臺灣屏東地方法院刑事判決
                        111年度訴字第356號
公  訴  人  臺灣屏東地方檢察署檢察官
被      告  陳定宏


            周宥辰



上列被告因妨害秩序等案件，經檢察官提起公訴（111年度調偵
字第293號），被告於準備程序期日就被訴事實為有罪陳述，本
院合議庭裁定由受命法官獨任進行簡式審判程序，判決如下：
    主  文
丙○○成年人與少年犯意圖供行使之用而攜帶兇器，在公共場所聚
集三人以上首謀下手實施強暴罪，累犯，處有期徒刑拾月。又犯
恐嚇危害安全罪，累犯，處有期徒刑參月，如易科罰金，以新臺
幣壹仟元折算壹日。
甲○○成年人與少年犯意圖供行使之用而攜帶兇器，在公共場所聚
集三人以上施強暴助勢罪，處拘役伍拾日，如易科罰金，以新臺
幣壹仟元折算壹日。
    事  實
一、丙○○因與乙○○有冷氣修理費糾紛，乃心生不滿，竟於民國11
    0年11月20日2時30分許，基於意圖供行使之用而攜帶兇器，
    在公共場所聚集三人以上首謀實施強暴與傷害之犯意，請少
    年王○洋(93年8月生，真實姓名年籍詳卷，由本院少年法庭
    審理)準備2支木棍後，邀集王○洋、甲○○前往乙○○位於屏東
    縣○○鄉○○路000號之居處（該址一樓為乙○○與其家人所經營
    之早餐店）外騎樓尋釁。甲○○乃基於意圖供行使之用而攜帶
    兇器，在公共場所聚集三人以上施強暴之犯意而應允之，並
    駕駛車牌號碼000-0000號自用小客車，搭載丙○○、王○洋，
    於同日2時50分許抵達乙○○居處外騎樓，由丙○○先持1支木棍
    下車毆打乙○○，並與乙○○發生扭打，致使乙○○受有損傷(頭
    臉)(擦挫傷)等傷害。甲○○則指示王○洋持另1支木棍，並與
    王○洋一同下車在場助勢。嗣丙○○與乙○○於同日2時55分許結
    束扭打後，丙○○竟另基於恐嚇之犯意，在前開早餐店騎樓對
    乙○○恫嚇稱：通通別開了，你給我記，啊林北明天沒對你怎
    樣我隨便你，你們在場的人都一樣，我一定會給你們好看，
    碰到就知道了（台語）等語，以此加害生命、身體、財產之
    事，致使乙○○心生畏懼。嗣警獲報後到場，調閱現場監視器
    畫面，至甲○○位於屏東縣○○鄉○○路000巷00號之住處，由甲○○交付上開木棍2支供扣案，而循線查悉上情。
二、案經乙○○訴由屏東縣政府警察局枋寮分局報告臺灣屏東地方
    檢察署檢察官偵查起訴。
    理  由
一、本案被告丙○○、甲○○（下合稱被告2人）所犯係死刑、無期
    徒刑、最輕本刑為3年以上有期徒刑以外之罪，其等於準備
    程序中就被訴事實為有罪之陳述，經法官告知簡式審判程序
    之旨，並聽取當事人之意見後，本院認為適宜由受命法官獨
    任進行簡式審判程序。
二、上開事實，業經被告2人於本院審理時均坦承不諱（本院卷
    第59、67、75頁），核與證人即告訴人林建民、同案少年王
    ○洋於警詢、偵訊時之證述大致相符（警卷第25-31、35-38
    頁；調偵卷第36-37頁；少連偵卷第31-33頁）；並有指認犯
    罪嫌疑人紀錄表、屏東縣政府警察局枋寮分局搜索扣押筆錄
    、扣押物品目錄表、車輛詳細資料報表、枋寮醫療社團法人
    枋寮醫院診斷證明書、監視器錄影畫面翻拍照片、扣案物照
    片、現場照片、監視器譯文、臺灣屏東地方檢察署檢察官勘
    驗筆錄等件附卷可稽（警卷第11-13、21-23、33-34、41-49
    、79、81-83、89-108頁；少連偵卷第26-28頁）；此外，復
    有木棍2支扣案可證，堪認被告2人上開任意性自白核與客觀
    事實相符，可以採信。綜上，本案事證明確，被告前揭犯行
    ，堪以認定，應予依法論科。
三、論罪科刑
   ㈠核被告丙○○所為，係犯刑法第150條第2項第1款、第1項後段
     之意圖供行使之用而攜帶兇器在公共場所聚集三人以上首
     謀下手實施強暴罪、同法第277條第1項之傷害罪，與同法
     第305條之恐嚇危害安全罪。核被告甲○○所為，則係犯刑法
     第150條第2項第1款、第1項前段之意圖供行使之用而攜帶
     兇器在公共場所聚集三人以上施強暴助勢罪。起訴意旨僅
     認被告丙○○涉犯刑法第150條第1項後段之在公共場所聚集
     三人以上下手實施強暴罪嫌、被告甲○○涉犯同法第150條第
     1項前段之在公共場所聚集三人以上在場助勢罪嫌，尚有未
     洽，惟公訴檢察官業當庭更正起訴法條如上述（本院卷第5
     8頁），並經本院當庭告知被告2人上開罪名，本院自無庸
     變更起訴法條，附此敘明。
   ㈡被告丙○○所犯之意圖供行使之用而攜帶兇器在公共場所聚集
     三人以上首謀下手實施強暴罪與同法第277條第1項之傷害
     罪部分，係以一行為分別侵害公共秩序及公眾安寧、安全
     維護之社會法益，與告訴人身體健康之個人法益，屬想像
     競合犯，應依刑法第55條前段規定，從一重之意圖供行使
     之用而攜帶兇器在公共場所聚集三人以上首謀下手實施強
     暴罪處斷，公訴意旨認被告丙○○下手傷害告訴人之行為，
     為下手實施強暴脅迫妨害秩序之高度行為所吸收等語，容
     有未洽。
   ㈢按共犯在學理上，有「任意共犯」與「必要共犯」之分，前
     者指一般原得由一人單獨完成犯罪而由二人以上共同實施
     之情形，當然有刑法總則共犯規定之適用；後者係指須有
     二人以上之參與實施始能成立之犯罪而言。且「必要共犯
     」依犯罪之性質，尚可分為「聚合犯」與「對向犯」，其
     二人以上朝同一目標共同參與犯罪之實施者，謂之「聚合
     犯」，如刑法分則之公然聚眾施強暴、脅迫罪、參與犯罪
     結社罪、輪姦罪等是，因其本質上即屬共同正犯，故除法
     律依其首謀、下手實施或在場助勢等參與犯罪程度之不同
     ，而異其刑罰之規定時，各參與不同程度犯罪行為者之間
     ，不能適用刑法總則共犯之規定外，其餘均應引用刑法第2
     8條共同正犯之規定（最高法院81年台非字第233號判例意
     旨參照）。被告丙○○所犯之意圖供行使之用而攜帶兇器在
     公共場所聚集三人以上首謀下手實施強暴罪，與被告甲○○
     所犯之意圖供行使之用而攜帶兇器在公共場所聚集三人以
     上施強暴助勢罪，自無由成立共同正犯。惟被告甲○○與同
     案少年王○洋，仍有犯意聯絡與行為分擔，為共同正犯。公
     訴意旨認被告2人與少年王○洋均應成立共同正犯等語，亦
     有誤會。
   ㈣被告丙○○所犯之意圖供行使之用而攜帶兇器在公共場所聚集
     三人以上首謀下手實施強暴罪，與同法第305條之恐嚇危害
     安全罪，犯意個別，行為互殊，應予分論並罰。
   ㈤按兒童及少年福利與權益保障法第112條第1項前段規定，成
     年人教唆、幫助或利用兒童及少年犯罪或與之共同實施犯
     罪或故意對其犯罪者，加重其刑至二分之一。此係就與兒
     童或少年共同實施犯罪所為加重之概括性規定，對一切犯
     罪皆有適用，自屬刑法總則加重之性質。查被告2人於犯本
     案罪刑時，均為滿20歲之成年人，卻仍故意與少年王○洋共
     同實施本案妨害秩序犯行，自應就被告丙○○所犯之意圖供
     行使之用而攜帶兇器在公共場所聚集三人以上首謀下手實
     施強暴罪部分，與被告甲○○所犯之攜帶兇器在公共場所聚
     集三人以上施強暴助勢罪部分，均依兒童及少年福利與權
     益保障法第112條第1項前段規定加重其刑。
   ㈥被告丙○○前因恐嚇取財案件，經本院以106年度易字第189號
     判決判處有期徒刑9月、8月，定應執行有期徒刑1年3月，
     上訴後，經臺灣高等法院高雄分院以108年度上易字第66號
     判決撤銷部分原判決，並定應執行有期徒刑1年3月確定，
     被告丙○○於109年11月2日因縮短刑期假釋出監，於109年12
     月5日保護管束期滿未經撤銷，其未執行之刑，以已執行論
     等情，有臺灣高等法院被告前案紀錄表在卷可佐，並經公
     訴檢察官當庭提出上開臺灣高等法院高雄分院以108年度上
     易字第66號判決為證（本院卷第79-108頁），其受有期徒
     刑執行完畢後，5年以內故意再犯本案有期徒刑以上之2罪
     ，俱為累犯，因本案並無「應量處最低本刑，否則即生罪
     責不相當而有過苛情形」（詳後述量刑說明），故均應依
     刑法第47條第1項規定加重其刑，並就涉犯意圖供行使之用
     而攜帶兇器在公共場所聚集三人以上首謀下手實施強暴罪
     部分，應依法遞加重之。
   ㈦爰審酌被告丙○○僅因與告訴人有細故糾紛，不思以理性平和
     方式處理，反邀集被告甲○○、少年王○洋攜帶兇器共同在公
     共場所聚集，被告丙○○並對告訴人施以傷害行為致使告訴
     人成傷後，更出言恫嚇告訴人，致使告訴人心生畏懼，且
     嚴重影響社會秩序、破壞社會安寧，所為實非可取；惟念
     被告2人犯後尚能坦承犯行，態度尚可；兼衡被告丙○○前有
     毀損、毒品之前科素行（累犯部分不重覆評價），與被告
     甲○○前尚無經法院論罪科刑之素行狀況，此有其等之臺灣
     高等法院被告前案紀錄表附卷足稽；暨其等於本院審理程
     序時自陳之家庭、生活、經濟與工作狀況（本院卷第76頁
     ），與告訴人和檢察官對於量刑之意見（本院卷第61、76
     頁）等一切情狀，就被告2人所為分別量處如主文所示之刑
     ，並就得易科罰金部分，併諭知易科罰金之折算標準。
四、沒收
　　按供犯罪所用、犯罪預備之物或犯罪所生之物，屬於犯罪行
    為人者，得沒收之，刑法第38條第2項前段定有明文。查扣
    案之木棍2支，雖係被告丙○○為本案犯行所用之物，惟並非
    其所有，係少年王○洋所有之情，業據少年王○洋於警詢時陳
    述明確（警卷第27頁），且該木棍2支業經本院少年法庭以1
    11年度少護字第14號裁定宣告沒收之，承上開規定，爰不予
    宣告沒收，附此敘明。
據上論斷，應依刑事訴訟法第273條之1第1項、第299條第1項前
段，判決如主文。
本案經檢察官王奕筑提起公訴，檢察官楊婉莉到庭執行職務。
中　　華　　民　　國　　111 　年　　8 　　月　　23　　日
                    刑事第五庭  法  官  江永楨
以上正本證明與原本無異。
如不服本判決應於收受判決後20日內向本院提出上訴書狀，並應
敘述具體理由；其未敘述上訴理由者，應於上訴期間屆滿後20日
內向本院補提理由書（均須按他造當事人之人數附繕本）「切勿
逕送上級法院」。
中　　華　　民　　國　　111 　年　　8 　　月　　23　　日
                                書記官  洪韻雯

附錄本判決論罪科刑法條：
刑法第150條
在公共場所或公眾得出入之場所聚集三人以上，施強暴脅迫者，
在場助勢之人，處一年以下有期徒刑、拘役或十萬元以下罰金；
首謀及下手實施者，處六月以上五年以下有期徒刑。
犯前項之罪，而有下列情形之一者，得加重其刑至二分之一：一
、意圖供行使之用而攜帶兇器或其他危險物品犯之。
二、因而致生公眾或交通往來之危險。

刑法第305條
以加害生命、身體、自由、名譽、財產之事恐嚇他人，致生危害
於安全者，處二年以下有期徒刑、拘役或九千元以下罰金。

刑法第277條
傷害人之身體或健康者，處五年以下有期徒刑、拘役或五十萬元
以下罰金。
犯前項之罪，因而致人於死者，處無期徒刑或七年以上有期徒刑
；致重傷者，處三年以上十年以下有期徒刑。

卷別對照表
簡稱 卷別 警卷 屏東縣政府警察局枋寮分局枋警偵字第11032092500號卷 少連偵卷 臺灣屏東地方檢察署110年度少連偵字第76號卷  調偵卷 臺灣屏東地方檢察署111年度調偵字第293號卷   本院卷 臺灣屏東地方法院111年度訴字第356號卷